【裁判字號】    98,交聲,4561
【裁判日期】    990129
【裁判案由】    交管條例聲異
【裁判全文】
臺灣板橋地方法院交通事件裁定        98年度交聲字第4561號
原處分機關  交通部公路總局臺北區監理所
異  議  人
即受處分人  乙○○
上列受處分人因違反道路交通管理處罰條例案件，對於交通部公
路總局臺北區監理所於民國98年12月15日以北監裁字裁40-CO000
0000號所為之裁決處分（原舉發案號：臺北縣政府警察局98年8
月18日北縣警交字第CO0000000 號）聲明異議，本院裁定如下：
    主  文
原處分撤銷。
乙○○在設有禁止臨時停車標線處所臨時停車，處罰鍰新臺幣陸
佰元。
    理  由
一、原處分意旨略以：本件異議人即受處分人乙○○於民國98年
    8 月18日7 時20分許，駕駛車牌號碼413-NB號營業一般小客
    車，在臺北縣板橋市○○路○ 段251 號前，有計程車停車上
    客不遵守主管機關規定之違規行為，經員警當場開單舉發，
    原處分機關乃於98年12月15日以北監裁字裁40-CO0000000號
    違反道路交通管理事件裁決書，依道路交通管理處罰條例第
    60條第2 項第4 款，裁處罰鍰新臺幣（下同）1,800 元等語
    。
二、異議意旨略以：伊雖有於前揭時地停車，但板橋市○○路○
    段251 號處乃新埔捷運站2 號出口、馥華飯店門口及公車上
    下客處，各類車輛均能上下客；伊當時開車至該處只是單純
    等候親友而已，並非在該處停車候客云云。
三、按汽車駕駛人停車時，有在機場、車站、碼頭、學校、娛樂
    、展覽、競技、市場、或其他公共場所出、入口或消防栓之
    前「停車」，處新臺幣（下同）600 元以上1,200 元以下罰
    鍰；另在設有禁止臨時停車標誌、標線處所「臨時停車」，
    處300 元以上600 元以下罰鍰，道路交通管理處罰條例第56
    條第1 項第3 款、第55條第3 款定有明文。又所謂「停車」
    ，依同條例第3 條第10款規定，係指車輛停放於道路兩側或
    停車場所，而不立即行駛者而言，其中「不立即行駛」固屬
    不確定法律概念，但參酌同條第9 款謂所謂「臨時停車」，
    係指車輛因上、下人、客，裝卸物品，其引擎未熄火，停止
    時間未滿3 分鐘，保持立即行駛之狀態而言之規定，可知為
    明確區別「停車」與「臨時停車」，應可將「停止是否已滿
    3 分鐘」、「是否為了上、下人、客，裝卸物品而停車」、
    「引擎是否熄火」或「其他足認屬於不立即行駛之情狀（例
    如駕駛是否已離座）」，作為認定是否構成「停車」行為之
    客觀標準。經查：本案異議人對其有於98年8 月18日7 時20
    分許，駕駛車牌號碼413-NB號營業一般小客車，在臺北縣板
    橋市○○路○ 段251 號前劃有紅色實線之禁止臨時停車標線
    處「臨時停車」乙節並不否認，核與證人即取締員警甲○○
    於本院審理時證述相符，參以該證人與異議人素不相識，亦
    無怨隙，應無設詞攀誣或虛構違規事實以陷害異議人之理，
    況警員執行公務時，本身即受有行政懲處責任之監督，且其
    到庭具結作證，更係以刑事責任擔保其證言之真實性，故其
    所為證述內容，當具相當之可信性，此外並有警員庭繪現場
    圖（本院卷第19頁）在卷可參，堪信真實。另由證人施春福
    具結證稱：伊當天是從文化路1 段往臺北市華江橋方向，到
    文化民生路口走右轉引道到馥華飯店前發現異議人計程車停
    在該處，從伊發現異議人違規臨停到上前開單為止，前後約
    僅10至15秒，伊上前後發現異議人他坐在駕駛座上，引擎未
    熄火，至其右方車窗有無搖下及有無開冷氣，則均沒有注意
    到等語（本院卷第14頁反面至第15頁），可知當時異議人所
    駕駛計程車雖然停在劃有紅色實線之禁止臨時停車處，但無
    證據證明其已停車超過3 分鐘，其引擎也未熄火，且仍坐在
    駕駛座，亦無其他足認屬於不立即行駛之情狀，核其行為性
    質，應屬臨時停車，而非停車無訛。至異議人略辯稱：該處
    各類車輛均能上下客，且伊當時開車至該處只是單純等候親
    友而已，並非在該處停車候客云云，均無解其有在設有禁止
    臨時停車標線處所臨時停車之事實認定，所辯自無足採。
四、證人施春福證稱：「（你本案為何會開60條第2 項第4 款而
    不開55或56條？）因為針對計程車60條有特別規定，我前案
    逕行舉發部分就是開60條第2 項第4 款」等語（本院卷第16
    頁），固非無見，然而：
    (一)按道路交通管理處罰條例第60條第2 項係規定：「汽車駕
      駛人，駕駛汽車有下列情形之一，而本章各條無處罰之規
      定者，處新臺幣九百元以上一千八百元以下罰鍰：一、不
      服從交通勤務警察或依法令執行交通指揮、稽查任務人員
      之指揮或稽查。二、不遵守公路或警察機關，依第五條規
      定所發布命令。三、不遵守道路交通標誌、標線、號誌之
      指示。四、計程車之停車上客，不遵守主管機關之規定。
      」依其文義，必以汽車駕駛人符合所定4 款情形之一且道
      路交通管理處罰條例第2 章各條（即第12至68條）無處罰
      之規定者，始得依該條規定處罰，故該條係以「本章各條
      無處罰之規定」為前提要件，應甚明確。
    (二)次查道路交通管理處罰條例中關於計程車攬客之規定，僅
      於第38條明定：「汽車駕駛人，於鐵路、公路車站或其他
      交通頻繁處所，違規攬客營運，妨害交通秩序者，處新臺
      幣一千五百元以上三千元以下罰鍰；其所駕駛之汽車，如
      屬營業大客車者，並記該汽車違規紀錄一次。計程車駕駛
      人，任意拒載乘客或故意繞道行駛者，處新臺幣六百元以
      上一千二百元以下罰鍰。」其中所謂「違規攬客營運」，
      應以行為人有積極招攬客人之行為為限，例如開窗戶招呼
      、鳴喇叭提醒、開後座車門延攬，甚至下車邀請等，始足
      當之，如僅係消極停車等待之不作為，尚難認係攬客營運
      。本案並無證據足認異議人有前述積極之攬客行為，自與
      該條要件不符，尚難率依該條予以處罰。
    (三)若計程車駕駛人僅有消極停車等待之不作為時，得否逕依
      道路交通管理處罰條例第60條第2 項第4 款予以處罰，交
      通部雖曾於82年4 月27日以（82）交路字第009932號函謂
      ：「營業小客車於車站前攬客可依道路交通管理處罰條例
      第60條第2 項第4 款舉發並裁罰」，但該函文並未說明理
      由，充其量僅能認係主管機關之意見，並無任何實質拘束
      力。次由第60條第2 項第4 款之構成要件為「計程車之停
      車上客不遵守主管機關之規定」，其既係規定「停車」，
      而非「臨時停車」，基於法條體系解釋之一貫性，當亦應
      以汽車駕駛人有「停車」行為為前提，倘其僅係臨時停車
      ，即不符該款之構成要件。本案異議人僅係臨時停車，業
      經認定如前，自不符該款所定構成要件，是警員甲○○援
      引該款規定予以舉發，原處分機關亦依同款規定予以裁罰
      ，均有誤會。
五、本案異議人雖因無積極攬客行為，復無停車行為，而分別不
    符合道路交通管理處罰條例第38條第1 項、第60條第2 項第
    4 款之處罰要件，然其確有於前揭時地，在設有禁止臨時停
    車標線處所臨時停車乙節，業經認定如前，自應依道路交通
    管理處罰條例第55條第3 款予以處罰。原處分機關未予詳查
    ，逕依道路交通管理處罰條例第60條第2 項第4 款予以裁罰
    ，容有未恰。本案異議人所為前揭辯解，固無足採，然原處
    分既有上述違法之處，自應由本院撤銷原處分，並依道路交
    通管理處罰條例第55條第3 款及違反道路交通管理事件統一
    裁罰基準表等規定（查原舉發違反道路交通管理事件通知單
    已指定應到案日期為98年9 月2 日，並經異議人簽收，惟異
    議人其後並未向監理單位陳述意見，直至原處分機關作成本
    案裁決後始於98年12月15日具狀聲明異議，顯已逾應到案日
    期逾60日以上，依前揭基準表，應裁罰600 元），另為裁定
    如主文第2 項所示，以資適法。
據上論斷，應依道路交通案件處理辦法第20條前段，裁定如主文
。
中    華    民    國    99    年    1     月    29    日
                  交通法庭  法  官  楊明佳
以上正本證明與原本無異
如不服本裁定應於送達後5日內向本院提出抗告狀
                            書記官  林金良
中    華    民    國    99    年    1     月    29    日

司法院資訊處製作；財團法人民間司法改革基金會備份。
